【裁判字號】    99,交易,762
【裁判日期】    991217
【裁判案由】    過失傷害
【裁判全文】
臺灣板橋地方法院刑事判決             99年度交易字第762號
公  訴  人  臺灣板橋地方法院檢察署檢察官
被      告  周淑華
上列被告因過失傷害案件，經檢察官提起公訴（99年度調偵字第
1966號），經本院合議庭裁定改行簡式審判程序，判決如下：
    主  文
周淑華犯過失傷害罪，處拘役伍拾日，如易科罰金，以新臺幣壹
仟元折算壹日。
    事實
一、周淑華於民國99年4 月19日下午某時許，駕駛車牌號碼V4-2
    359 號自小客車，沿臺北縣新莊市○○路往中港路方向行駛
    ，於同日下午5 時40分許行經上開路段與中富路口時，本應
    注意駕駛人行經無號誌之交岔路口，應減速慢行，作隨時停
    車之準備，且依當時天候晴，日間有照明，為乾燥無缺陷亦
    無障礙物之柏油路面，視距良好，並無不能注意之情事，竟
    未作隨時停車之準備，貿然穿越上開交岔路口，適有劉茂生
    騎乘車牌號碼CU9-591 號重型機車，沿中富路往中原路方向
    行駛至上開交叉路口時，未注意讓右方來車先行，周淑華所
    駕駛自小客車左側車頭因而與劉茂生騎乘重型機車之車頭發
    生碰撞，劉茂生人車倒地，受有外傷性蜘蛛膜下腔出血及右
    側髖骨骨折之傷害。周淑華於上開肇事後留在現場等候，並
    經其子林承慶報警，其於臺北縣政府警察局中和第一分局警
    員吳駿旻據報到場處理時，在有偵查犯罪職權之機關或公務
    員發覺前，向警員吳駿旻坦承肇事自首進而接受裁判。
二、案經劉茂生訴由臺北縣政府警察局新莊分局報告臺灣板橋地
    方法院檢察署檢察官偵查起訴。
    理  由
一、查被告周淑華所犯係死刑、無期徒刑、最輕本刑為3年以上
    有期徒刑以外之罪，其於準備程序中就前揭被訴事實為有罪
    之陳述，經受命法官告知簡式審判程序之旨，並聽取其與公
    訴人之意見後，本院合議庭認為適宜由受命法官獨任進行簡
    式審判程序，爰依刑事訴訟法第273條之1第1項規定，裁定
    由受命法官獨任進行簡式審判程序，合先敘明。
二、上揭事實，業據被告於本院審理中坦承不諱，核與證人即告
    訴人劉茂生於偵查中證述情節相符，復有卷附道路交通事故
    現場圖、道路交通事故調查報告表各1 份、現場照片12張及
    行政院衛生署臺北醫院診斷證明書1 紙等在卷可稽，足認被
    告任意性之自白與事實相符，此部分事實足堪認定。
三、按駕駛人駕駛汽車（含機器腳踏車，下同），應遵守道路交
    通標誌、標線、號誌之指示；汽車行經無號誌之交岔路口時
    ，應減速慢行，作隨時停車之準備，道路交通安全規則90條
    、第93條第1 項分別定有明文。查被告領有普通自小客車駕
    駛執照（見偵查卷附「證號查詢機車駕駛人」資料），其駕
    駛上開自用小客車行經上開交岔路口時自應注意上述道路交
    通安全規則之規定；又依卷附道路交通事故調查表(一) 、
     車 禍現場照片所載，車禍發生當時之天候晴、日間有照明
    、柏油路面、路況乾燥無缺陷、無障礙物、視距良好，並無
    不能注意之情事，被告於行經無號誌之交岔路口，竟未減速
    慢行，作隨時停車之準備，貿然穿越上開路口，致撞及告訴
    人劉茂生，肇致本件車禍，被告之行為顯有過失甚明。又告
    訴人劉茂生因本件車禍而受有蜘蛛膜下腔出血及右側髖骨骨
    折之傷害，有如前述，則被告之過失行為與劉茂生之傷害間
    ，自具有相當因果關係。
四、另按汽車行駛至交岔路口，未設標誌、標線或號誌劃分幹、
    支線道者，同為直行車或轉彎車者，左方車應暫停讓右方車
    先行，道路交通安全規則第102 條第1 項第2 款前段定有明
    文，本案發生前，被告周淑華駕駛自用小客車沿臺北縣新莊
    市○○路往中港路方向直行，而告訴人劉茂生騎乘重型機車
    沿中富路往中原路方向直行，故行至上開交岔路口時，告訴
    人劉茂生騎乘之機車為左方車，被告周淑華駕駛之自用小客
    車為右方車，有道路交通事故現場圖1 紙、道路交通事故現
    場照片6 張附卷可參（見偵卷第9 、12頁），是告訴人劉茂
    生未注意讓右方來車先行，與被告騎乘機車發生碰撞而倒地
    受傷，顯見告訴人劉茂生對於本件車禍發生亦有過失，但告
    訴人劉茂生之行為與被告上開過失雖同為本件車禍肇事之原
    因，惟刑事責任之認定，並不因告訴人劉茂生與有過失，而
    免除被告之過失責任，被害人與有過失之情節輕重，僅係酌
    定雙方民事上損害賠償責任之依據，並不影響被告所犯刑事
    責任之罪責，併此敘明。是本件事證已臻明確，被告犯行洵
    堪認定，應依法論科。
五、核被告周淑華所為，係犯刑法第284條第1項前段之過失傷害
    罪。被告於肇事後留置現場，並向前往現場處理之警員吳駿
    旻表示其係駕駛人，有臺北縣政府警察局新莊分局道路交通
    事故肇事人自首情形紀錄表1紙在卷可參（見臺灣板橋地方
    法院檢察署99年度偵字第19648號卷第8頁），則被告於有偵
    查犯罪權限之機關知悉本件犯罪之前，即主動向前往現場處
    理之警員表明其係肇事者，並願接受裁判，符合刑法第62條
    前段自首之規定，依法減輕其刑。爰審酌被告駕駛自小客車
    ，本應謹慎注意遵守交通規則，以維其他參與道路交通者之
    安全，竟於行經無號誌之交岔路口，未減速慢行，致告訴人
    受有傷害，其行為誠有可議之處，惟考量告訴人就本件交通
    事故之發生亦與有過失等一切情狀，量處如主文所示之刑，
    及諭知易科罰金折算標準，以資懲儆。
據上論斷，應依刑事訴訟法第273條之1第1項、第299條第1項前
段，刑法第284條第1項、第62條前段、第41條第1項前段，刑法
施行法第1條之1第1項、第2項前段，判決如主文。
本案經檢察官楊瀚濤到庭執行職務。
中    華    民    國    99    年  12     月  17      日
                    交通法庭  法  官  黃繼瑜
以上正本證明與原本無異。
如不服本判決應於收受送達後10日內向本院提出上訴書狀，並應
敘述具體理由；其未敘述上訴理由者，應於上訴期間屆滿後20日
內向本院補提理由書（均須按他造當事人之人數附繕）「切勿逕
送上級法院」。
                              書記官  謝雪紅
中    華    民    國    99    年   12     月    17    日
附錄本案論罪科刑法條全文：
刑法第284條第1項
因過失傷害人者，處6 月以下有期徒刑、拘役或5 百元以下罰金
，致重傷者，處1 年以下有期徒刑、拘役或5 百元以下罰金。

司法院資訊處製作；財團法人民間司法改革基金會備份。
